【裁判字號】    88,簡上,157
【裁判日期】    890614
【裁判案由】    侵權行為損害賠償
【裁判全文】
臺灣板橋地方法院民事判決                        八十八年度簡上字第一五七號
    上  訴  人  乙○○
                丙○○
    被  上訴人  甲○○
                丁○○
    共      同
    訴訟代理人  林金鈴律師
右當事人間請求侵權行為損害賠償事件，上訴人對於中華民國八十八年二月一日本院
第一審判決（八十七年度板簡字第二八三五號），提起上訴，本院判決如左：
    主  文
上訴駁回。
第二審訴訟費用由上訴人負擔。
    事  實
甲、上訴人方面：
  一、聲明：（一）原判決廢棄，（二）被上訴人應連帶給付上訴人新台幣（下同）
      九萬元及自起訴狀繕本送達之翌日起至清償日止，按年息百分之五計算之利息
      ，（三）第一、二審訴訟費用由被上訴人連帶負擔。
  二、陳述：除與原判決記載相同者，茲引用之外，補稱：
  （一）上訴人於原審已提出有利於己之證據，並迭予請求原審履勘現場、移付鑑定
        錄音帶或測謊。原審為使訴訟關係趨於明瞭，俾裁判合於真實，本得依職權
        調查證據而得心證，且上訴人所提出之妨害安寧錄音帶及記錄，於錄製噪音
        過程中，上訴人同時打電話至永和派出所向值班員警報案，有報案通話聲音
        錄音其內，故錄音時間係在凌晨，且噪音絕非上訴人所自行製造，而是由樓
        上之被上訴人所製造發出，殆無疑義。詎原審判決既未移付測謊，復未指定
        於此有專門知識之人鑑定錄音帶，徒以上訴人不能舉證證明前開錄音帶內容
        為真實，而將上訴人損害賠償之請求全部駁回，於法殊有未合。
  （二）上訴人係因被上訴人共同不法侵害上訴人之居家安寧之「自由」及「健康」
        ，而請求被上訴人連帶賠償九萬元，資以慰藉上訴人非財產上之損害。
  （三）上訴人丙○○以前從未因「焦慮症合併睡眠障礙」而就診治療，即可推知上
        訴人之自由與健康確有被不法侵害之情事。
  （四）八十八年八月三十日  鈞院前來上訴人住所現場履勘時，命上訴人至五樓（
        即被上訴人住所）敲擊地板及推拉椅子測試，由  鈞院在上訴人住所現場錄
        音，可清楚聽見敲擊聲及推拉椅子聲之噪音，而上開推拉椅子聲與上訴人所
        提出之前揭妨害安寧錄音帶中之推拉椅子聲音完全相同。
  三、證據：除援用原審所提之證據外，並補提台北市立和平醫院診斷證明書、錄音
      紀錄、台北市立中醫醫院病歷、圖解常用中藥處方、現代本草學各乙份為證，
      並聲請鈞院至現場履勘及請求鑑定錄音帶內容，並聲請訊問證人許寶賢。
乙、被上訴人方面：
  一、聲明：如主文所示。
  二、陳述：除與原判決記載相同者，茲引用之外，補稱：
  （一）被上訴人並沒有刻意製造噪音，且被上訴人家中之家具有裝軟墊，應不會發
        生聲響。
  （二）錄音帶縱有聲響，但究如何證明係被上訴人所製造，而非上訴人所自為，且
        上訴人有焦慮症應該由來已久，不是因敲打聲響而造成。
  （三）按法院不能依當事人聲明之證據而得心證，或因其他情形認為必要時，固得
        依職權調查證據，但此乃只因當事人本身之魯鈍或受外物之牽制，不諳或不
        敢聲明證據之情形，法院為維持裁判上公平與正義所必要，而後始得為之，
        並非漫無限制，否則，民事訴訟法第二百七十七條之規定豈非形同具文。
  （四）「測謊反應」者，係據受測人脈搏跳動次數及心理是否緊張而判定，此種鑑
        測方式並非科學方法。又「測謊反應」測驗，僅能顯示出受測者之情緒已被
        喚起，而無法得知其情緒反應之真正原因，從而，豈能以「測謊反應」作為
        裁判之依據？
   三、證據：援用原審之立證方法。
丙、本院依職權向台北市立和平醫院及台北市立中醫醫院函查上訴人丙○○之病歷紀
    錄資料、及向臺北縣警察局永和分局函查上訴人丙○○自八十七年四月起，迄今
    因妨害安寧向貴分局永和派出所請求處理之報案及相關處理紀錄。
    理  由
一、本件上訴人起訴主張被上訴人係居住於台北縣永和市○○路四八三巷二號五樓之
    住戶（即住於上訴人之樓上），渠等無端故意違反公寓大廈管理條例第十六條第
    一項之規定，迭於其住所內每日白天、半夜故意用力推拉桌椅、敲打地面、摔擲
    物品或為喧囂、振動、噪音等行為，惡意騷擾，妨害居住樓下之上訴人全家居住
    安寧及休息。嗣被上訴人等雖於民國八十七年四月十四日在鈞院簡易庭調解同意
    不在其上開住所發生喧囂、振動及其他與此相類之行為，惟自八十七年四月二十
    一日起竟拒未遵照調解成立內容履行，仍於夜間、凌晨故為喧囂、振動、噪音及
    其他相類之行為，致上訴人全家迄今無法安眠休息，嚴重影響上訴人居家精神生
    活之自由權益，經上訴人請求管區警員、里長出面勸導無效，致上訴人全家精神
    上痛苦不堪，是被上訴人共同不法侵害上訴人居家安寧之自由及健康，為此依民
    法第一百八十四條、第一百八十五條及第一百九十五條之規定，請求被上訴人連
    帶給付九萬元及自起訴狀繕本送達之翌日起算之法定遲延利息等情。被上訴人則
    以其等並無為如上訴人所指之每日白天、半夜故意用力推拉桌椅、敲打地面、摔
    擲物品或為喧囂、振動、噪音等行為，雖被上訴人曾於鈞院與上訴人達成調解，
    惟實乃因鈞院力勸，且被上訴人亦不堪其擾始勉而為之，況被上訴人甲○○每日
    上班已甚疲累，被上訴人丁○○亦須照顧二名幼子，尋覓休息時間已有不足，斷
    無可能為如上訴人所言之上開行為；依上訴人所提出之錄音帶內容亦不足以認定
    確係被上訴人所為；且上訴人有焦慮症應該由來已久，不是因敲打聲響而造成；
    又被上訴人家中之家俱有裝軟墊，應不會發生聲響，是上訴人之請求顯無理由等
    語，資為抗辯。
二、上訴人主張之事實，固據其提出台北市立和平醫院診斷證明書、錄音紀錄、台北
    市立中醫醫院病歷、圖解常用中藥處方、現代本草學各乙份為證，惟為被上訴人
    所否認，並以前揭情詞置辯。是本件應審究者為上訴人主張自八十七年四月起迄
    今，被上訴人於上訴人住家樓上即五樓推拉桌椅、敲打地面、摔擲物品或為喧囂
    、振動、噪音等不法侵害，是否可採？
三、按當事人主張有利於己之事實者，就其事實有舉證之責任，民事訴訟法第二百七
    十七條定有明文，依上開規定，上訴人自應就被上訴人確有故意或過失不法侵害
    其權利，負舉證之責。查上訴人主張之前開事實，固據提出錄音帶及錄音帶譯文
    各乙份附卷可稽，惟此為被上訴人所否認，且依其所提出之錄音帶內容，僅足證
    明確有推拉桌椅、敲打地面、摔擲物品或為喧囂、振動、噪音等行為，然尚無從
    證明上開噪音確係被上訴人所為或確自被上訴人住處傳出。次查本院依上訴人之
    聲請於八十八年八月三十日上午至台北縣永和市○○路四八三巷二號四樓進行勘
    驗，該勘驗筆錄上雖記載：「一、上訴人播放其所錄製噪音錄音帶，錄自八十七
    年八月十五日凌晨零時三十四分至四十三分，有撞擊聲音及小孩聲音。‧‧‧三
    、播放現場錄音，五樓推椅子及敲擊，四樓、三樓均可清楚聽見」，此有勘驗筆
    錄乙份附卷可稽，從上開勘驗筆錄之內容觀之，僅足證明本院於當日勘驗時，在
    被上訴人家中所刻意製造之聲響，在同棟大樓三樓、四樓可清楚聽見等情，然尚
    不得據此遽而推論上訴人所提出之錄音帶中所播放出來之噪音，確係被上訴人之
    行為所致。又該勘驗筆錄上記載：「四、兩造屋內桌椅均已加橡膠墊」，並有被
    上訴人於原審時所提出之照片十幀在卷可憑，從被上訴人家中之家俱均已加上橡
    膠墊之情形觀之，應認被上訴人為積極降低噪音對他人所造成之影響，而為上開
    善意舉動，可推知被上訴人並無刻意製造噪音之行為。再查上訴意旨以上訴人所
    提出之妨害安寧錄音帶及紀錄，於錄製噪音過程中，上訴人同時打電話至永和派
    出所向值班員警報案，有報案通話聲音錄音其內，足認噪音係被上訴人所製造發
    出云云。然查，本院依職權向台北縣警察局永和分局函查上訴人丙○○自八十七
    年四月起迄今，因妨害安寧向貴分局永和派出所請求處理之報案及相關處理紀錄
    ，該局以八十九年五月十九日八九北警永刑字第七三一三號函復：「經向永和派
    出所查詢，查無丙○○之報案及相關處理紀錄」，是台北縣警察局永和分局永和
    派出所既無上訴人丙○○之報案及相關處理紀錄，上訴人自不得以其曾向該派出
    所報案為由，證明被上訴人有製造上開噪音之行為。末查，據曾至現場處理兩造
    互控妨礙安寧案件之管區警員許寶賢所出具之報告稱：「台北縣永和市○○路四
    八三巷二號四樓及五樓，因互控妨礙安寧案件，其係上址之管區警員，故曾處理
    過該案，但詢問雙方時均各說各話，其僅有居中調解、勸導，並有通知里長過去
    協調，但均無法達成協議等語」，從上開報告內容觀之，亦僅足證明兩造互控妨
    礙安寧案件中，管區警員曾至現場居中調解、勸導，並通知里長協調之情形而已
    ，尚無從認定被上訴人確有製造噪音而侵害上訴人權利之行為。綜上，足證被上
    訴人之抗辯，堪以採信。而上訴人既無法舉證證明被上訴人確有上開之不法侵害
    上訴人權利之行為，揆諸前揭說明，上訴人主張之前開事實，自難信為真正。
四、從而，上訴人主張本於共同侵權行為之法律關係，請求被上訴人連帶給付九萬元
    及自起訴狀繕本送達之翌日起至清償日止，按年息百分之五計算之利息，為無理
    由，不應准許。原審為上訴人敗訴之判決，及駁回其假執行之聲請，核屬正當。
    上訴意旨指摘原判決不當，求予廢棄改判，為無理由，應予駁回。
五、本件判決基礎之事實已臻明確，已無再行通知或強制證人許寶賢到庭之必要；又
    上訴人另聲請就本件移付測謊，並指定於此具有專門知識之人進行錄音帶之鑑定
    ，用以證明被上訴人確有故意製造噪音侵害上訴人權利之行為，及錄音帶所錄製
    之內容屬實云云。惟按「測謊反應」者，係據受測人脈搏跳動次數及心理是否緊
    張而判定，此種鑑測方式並非科學方法，且「測謊反應」僅能顯示出受測者之情
    緒已被喚起，而無法得知其情緒反應之真正原因。是移付測謊，既無法證明被上
    訴人是否有故意製造噪音而侵害上訴人權利之行為，自不得作為本件裁判之依據
    。又本件縱使經指定具有專門知識之人鑑定錄音帶之內容屬實，充其量亦僅能認
    定噪音確非上訴人所自行製造，惟尚不足以認定噪音確係被上訴人所製造發出。
    故上訴人就本件聲請移付測謊，及指定於錄音帶錄製技術具有專門知識之人鑑定
    乙節，本院認其待證事項，不影響本院前開判決基礎之事實及所適用法律，並無
    移付測謊或鑑定之必要，併為敘明。兩造其餘攻擊防禦方法，亦不影響判決結果
    ，故不予一一論述。
據上論結，本件上訴為無理由，依民事訴訟法第四百三十六條之一第三項、第四百四
十九條第一項、第七十八條、第八十五條第一項前段，判決如主文。
中      華      民      國    八十九    年      六      月    十四      日
                                        臺灣板橋地方法院民事第一庭
~B審判長法官  許瑞助
~B法      官  許瑞東
~B法      官  許麗華
右正本證明與原本無異
本判決不得上訴
中      華      民      國     八十九    年       六     月    十四     日
~B法院書記官  黃美雲


司法院資訊處製作；財團法人民間司法改革基金會備份。
